【裁判字號】    99,訴,298
【裁判日期】    990407
【裁判案由】    違反毒品危害防制條例
【裁判全文】
臺灣彰化地方法院刑事判決              99年度訴字第298 號
公  訴  人  臺灣彰化地方法院檢察署檢察官
被      告  甲○○
上列被告因違反毒品危害防制條例案件，經檢察官提起公訴（99
年度毒偵字第152 號），於本院準備程序中，被告就被訴事實為
有罪之陳述，經裁定改行簡式審判程序，本院判決如下：
    主  文
甲○○施用第一級毒品，累犯，處有期徒刑玖月；扣案之注射針
筒壹支及塑膠鏟子壹支均沒收。又施用第二級毒品，累犯，處有
期徒刑陸月；扣案之小封口空袋參個均沒收。應執行有期徒刑壹
年貳月；扣案之注射針筒壹支、塑膠鏟子壹支及小封口空袋參個
均沒收。
    犯罪事實
一、甲○○前因犯偽造貨幣罪，經本院以88年度訴字第190 號判
    決判處有期徒刑3 年2 月確定（第1 案）；且因施用第一級
    毒品案件，經本院以88年度訴字第433 號判決判處有期徒刑
    8 月確定（第2 案）；並因施用第二級毒品案件，經本院以
    89年度斗簡字第133 號判決判處有期徒刑4 月確定（第3 案
    ），上開3 案所處之刑，嗣經本院以89年度聲字第2243號裁
    定應執行刑有期徒刑3 年10月確定。其又再犯竊盜案件，經
    臺灣雲林地方法院以89年度易字第597 號判決判處有期徒刑
    7 月確定（第4 案），上開4 案經入監接續執行，於民國92
    年1 月23日假釋出監付保護管束（其後遭撤銷假釋，應執行
    殘刑有期徒刑1 年11月）。其另因竊盜、施用第一級毒品案
    件，經本院以92年度易字第1228號、92年度訴字第1461號判
    決判處有期徒刑1 年2 月、7 月（第5 、6 案）；且因恐嚇
    取財案件，經本院以93年度易字第603 號判決判處有期徒刑
    5 月確定（第7 案），上開5 、6 、7 案所處之刑，嗣經本
    院以93年度聲字第1613號裁定應執行刑有期徒刑2 年確定，
    與上開殘刑1 年11月接續執行後，於96年4 月16日縮短刑期
    假釋出監（原應至96年10月14日假釋期滿，惟遭撤銷假釋，
    尚有殘刑5 月28日），而上開第5 、6 、7 案，復經本院於
    96年10月30日以96年度聲減字第3462號裁定減刑為有期徒刑
    7 月、3 月15日及2 月15日，合併定應執行刑有期徒刑1 年
    確定，因減刑後之刑度已執行完畢，毋庸再入監執行上開殘
    刑。
二、又其曾於87年間，因施用毒品案件，經本院裁定送觀察、勒
    戒後，因認無繼續施用毒品之傾向，於87年11月9 日執行完
    畢釋放出所，由臺灣彰化地方法院檢察署檢察官以87年度偵
    字第9559號為不起訴處分確定。復於前揭觀察勒戒執行完畢
    釋放後5 年內之88年間，因施用第一級毒品案件，經本院以
    88年度訴字第433 號判決判處有期徒刑8 月確定。詎其仍未
    戒除毒癮，復基於施用第一級毒品海洛因之犯意，於99年1
    月17日14時30分許，在彰化縣二林鎮○○里○○道路某處，
    以將第一級毒品海洛因粉末置入注射針筒內加水混合後，再
    以針筒注射之方式，施用第一級毒品海洛因1 次。另基於施
    用第二級毒品甲基安非他命之犯意，於99年1 月16日或17日
    ，在彰化縣二林鎮某處，以將第二級毒品甲基安非他命放置
    於玻璃吸食器內燒烤吸其煙霧之方式，施用第二級毒品甲基
    安非他命1 次。嗣於99年1 月18日14時10分許，為警在彰化
    縣二林鎮○○里○○路旁之產業道路查獲，並當場扣得甲○
    ○所有供其施用海洛因或甲基安非他命使用之注射針筒1 支
    、塑膠鏟子1 支及小封口空袋3 個等物，且經徵得同意採集
    其尿液送驗，結果呈嗎啡、甲基安非他命陽性反應，而查悉
    上情。
三、案經彰化縣警察局芳苑分局報請臺灣彰化地方法院檢察署檢
    察官偵查起訴。
    理  由
一、按除被告所犯為死刑、無期徒刑、最輕本刑為3 年以上有期
    徒刑之罪或高等法院管轄第1 審案件者外，於前條第1 項程
    序進行中，被告先就被訴事實為有罪之陳述時，審判長得告
    知被告簡式審判程序之旨，並聽取當事人、代理人、辯護人
    及輔佐人之意見後，裁定進行簡式審判程序；除簡式審判程
    序及簡易程序案件外，第1 審應行合議審判，刑事訴訟法第
    273 條之1 第1 項、第284 條之1 分別定有明文。本件被告
    甲○○所涉係死刑、無期徒刑、最輕本刑為3 年以上有期徒
    刑之罪或高等法院管轄第1 審案件以外之罪，並於本院行準
    備程序時就被訴事實為有罪之陳述，本院合議庭依前揭規定
    ，經評議結果，裁定改由受命法官獨任行簡式審判程序。
二、上開犯罪事實，業據被告甲○○於本院審理時坦承不諱，又
    被告為警採集其尿液送驗結果，確呈嗎啡及甲基安非他命陽
    性反應，此有彰化縣警察局芳苑分局委託檢驗尿液代號與真
    實姓名對照認證表、毒品犯罪嫌疑人尿液採驗作業管制紀錄
    及詮昕科技股份有限公司於99年2 月1 日出具之濫用藥物尿
    液檢驗報告各1 紙附卷可稽。此外復有注射針筒1 支、塑膠
    鏟子1 支及小封口空袋3 個扣案可資佐證，足徵被告之自白
    確與事實相符，堪以採信。本件事證明確，被告上開犯行洵
    堪認定，應依法論科。
三、按修正毒品危害防制條例就施用毒品者，僅於「初犯」及「
    5 年後再犯」二種情形，有其追訴條件之限制，即須於初犯
    經觀察、勒戒或強制戒治釋放後，5 年內均無施用毒品之行
    為，始能認其前所實施之觀察、勒戒或強制戒治已足遮斷毒
    癮，而得於5 年後再犯時，再予適用初犯之規定，重行觀察
    、勒戒等程序；倘5 年內已經再犯，被依法追訴處罰，縱其
    第3 次（或第3 次以上）施用毒品之時間在初犯釋放5 年以
    後，即與「5 年後再犯」之情形有別，且因已於「5 年內再
    犯」，顯見其再犯率甚高，原實施觀察、勒戒或強制戒治，
    已無法收其實效，而無5 年戒斷期之存在，自無再經觀察、
    勒戒及強制戒治之必要，應由檢察官逕行起訴，此有最高法
    院95年度臺非字第59、65號判決及95年度第7 次刑事庭會議
    及97年度第5 次刑事庭會議決議意旨足供參照。查本件被告
    前於87年間，因施用毒品案件，經本院裁定送觀察、勒戒後
    ，因認無繼續施用毒品之傾向，於87年11月9 日執行完畢釋
    放出所，由臺灣彰化地方法院檢察署檢察官以87年度偵字第
    9559號為不起訴處分確定。其復於前揭觀察勒戒執行完畢釋
    放後5 年內之88年間，因施用第一級毒品案件，經本院以88
    年度訴字第433 號判決判處有期徒刑8 月確定等情，有臺灣
    彰化地方法院檢察署刑案資料查註紀錄表及臺灣高等法院被
    告前案紀錄表各1 份在卷可考，則其再犯本件施用第一、二
    級毒品犯行，按諸前揭說明，即與5 年後再犯之情形有別，
    自應逕行追訴。
四、核被告甲○○所為，係犯毒品危害防制條例第10條第1 項、
    第2 項之施用第一級、第二級毒品罪。被告持有第一、二級
    毒品進而施用，其持有第一、二級毒品之低度行為，應各為
    其施用第一、二級毒品之高度行為吸收，不另論罪。被告所
    犯施用第一級毒品海洛因及施用第二級毒品甲基安非他命之
    犯行，犯意各別，應予分論併罰。又被告有上開犯罪事實欄
    所載之前科紀錄，有臺灣高等法院被告前案紀錄表、臺灣彰
    化地方法院檢察署刑案資料查註紀錄表各1 份在卷可憑，其
    於有期徒刑執行完畢後，5 年內故意再犯本件有期徒刑以上
    之罪，均為累犯，應分別依刑法第47條第1 項之規定加重其
    刑。爰審酌被告之素行，及其施用毒品之動機、目的、方法
    、不知珍惜身體、施用毒品所生危害，暨其犯後坦承犯行之
    態度等一切情狀，分別量處如主文所示之刑，並定其應執行
    刑，以示懲儆。另扣案之注射針筒及塑膠鏟子各1 支，係被
    告所有之物，且供本案施用第一級毒品海洛因之用；小封口
    空袋3 個，亦係被告所有之物，供裝盛第二級毒品甲基安非
    他命之用，業據被告供明在卷，爰依刑法第38條第1 項第2
    款規定併予宣告沒收。
據上論斷，應依刑事訴訟法第273 條之1 第1 項、第299 條第1
項前段，毒品危害防制條例第10條第1 項、第2 項，刑法第11條
前段、第47條第1 項、第51條第5 款、第38條第1 項第2 款，判
決如主文。
本案經檢察官趙冠瑋到庭執行職務。
中    華    民    國    99    年     4    月     7    日
                        刑事第七庭    法  官  郭麗萍
以上正本證明與原本無異。
如不服本判決應於收受判決後10日內向本院提出上訴書狀，並應
敘述具體理由；其未敘述上訴理由者，應於上訴期間屆滿後20日
內向本院補提理由書（均須按他造當事人之人數附繕本）「切勿
逕送上級法院」。
中    華    民    國    99    年    4     月    8     日
                                      書記官  吳冠慧
附錄本案論罪科刑法條全文：
毒品危害防制條例第10條
施用第一級毒品者，處 6 月以上 5 年以下有期徒刑。
施用第二級毒品者，處 3 年以下有期徒刑。

司法院資訊處製作；財團法人民間司法改革基金會備份。
